【裁判字號】    90,訴,605
【裁判日期】    900731
【裁判案由】    返還借款
【裁判全文】
臺灣高雄地方法院民事判決  九十年度訴字第六○五號
    原      告  丙○○
    訴訟代理人  乙○○
    被      告  甲○○
右當事人間返還借款事件，本院判決如左：
    主    文
被告應給付原告新臺幣陸拾萬元及自民國九十年三月二十七日起至清償日止，按年息
百分之五計算之利息。
訴訟費用由被告負擔。
    事    實
甲、原告方面：
一、聲明：
    如主文所示。
二、陳述：
    被告因出國留學而於民國八十六年八月六日向原告借款新臺幣（下同）六十萬元
    ，並約定學成回國後即清償借款，詎被告屆期迭經催討均未返還，為此爰依消費
    借貸之法律關係，請求被告給付上開借款及其法定遲延利息。
三、證據：
    提出郵政儲金簿、提款單各一份及錄音帶（含譯文）一卷為證，並聲請訊問證人
    乙○○。
乙、被告方面：
一、聲明：
    原告之訴駁回。
二、陳述：
    上開借款已於八十六年八月十九日清償。
三、證據：
    提出高雄市第三信用合作社開銷戶明細查詢單一份為證。
丙、本院依職權查詢被告入出境資料，並向桃園縣八德市大湳郵局調取原告之存提款
    記錄。
    理    由
一、原告主張：被告因出國留學而於八十六年八月六日向原告借款六十萬元，並約定
    學成回國後即清償借款，詎被告屆期迭經催討均未返還，為此爰依消費借貸之法
    律關係，請求被告給付上開借款及其法定遲延利息等語。
    被告則以：上開借款已於八十六年八月十九日清償等語置辯。
二、查被告因出國留學而於八十六年八月六日向原告借款六十萬元之事實，已據證人
    即原告之子（被告之夫）乙○○於本院證述：伊於八十四年三月二十三日與被告
    結婚，嗣被告因出國留學而需存款證明，故向原告借款等語綦詳（詳本院九十年
    五月九日言詞辯論筆錄），並經本院依職權向桃園縣八德市大湳郵局調閱原告八
    十六年八月六日存、匯款記錄核閱屬實。又九十年二月二十七日十五時許，於臺
    灣臺南地方法院第十一法庭走廊外，被告經原告詢以六十萬元借款何時返還時，
    被告乃答稱：該六十萬元係用作存款證明之用，伊已領現金返還等情，業經本院
    於九十年七月三十日言詞辯論程序中，依職權勘驗錄音帶內容屬實，而被告亦不
    爭執該內容之真正。準此，被告確曾向原告借款六十萬元。
三、按請求履行債務之訴，原告就其所主張債權發生原因之事實，固有舉證之責任，
    若被告自認此項事實而主張該債權已因清償而消滅，則清償之事實，應由被告負
    舉證之責任，此觀民事訴訟法第二百七十七條之規定自明，最高法院二十八年度
    上字第一九二○號判例意旨參照。查被告對借款之事實不爭執，惟主張該借款業
    於八十六年八月十九日清償，則被告就該清償之事實，應負舉證責任，因被告表
    示並無證據證明上開清償之事實（詳同前言詞辯論筆錄），故該舉證之不利益應
    由被告承受，即被告應受敗訴之判決。
四、借用人應於約定期限內，返還與借用物種類、品質、數量相同之物；又遲延之債
    務，以支付金錢為標的者，債權人得請求依法定利率計算之遲延利息，民法第四
    百七十八條前段、第二百三十三條第一項分別定有明文。從而，原告依消費借貸
    之法律關係，請求被告給付借款六十萬元及自起訴狀繕本送達翌日即九十年三月
    二十七日止至清償日止，按年息百分之五計算之法定遲延利息，為有理由，應予
    准許。
五、結論：原告之訴為有理由，依民事訴訟法第七十八條，判決如主文。
中      華      民      國    九十      年      七      月    三十一    日
                              臺灣高雄地方法院民事第一庭
~B法      官  方百正
右為正本係照原本作成。
如不服本判決，應於送達後廿日內，向本院提出上訴狀並表明上訴理由，如於本
判決宣示後送達前提起上訴者，應於判決送達後十日內補提上訴理由書（須附繕本）。
中      華      民      國    九十      年      七      月    三十一    日
~B法院書記官  蔡雅萍


司法院資訊處製作；財團法人民間司法改革基金會備份。
